【裁判字號】    98,交聲,1820
【裁判日期】    980820
【裁判案由】    交管條例聲異
【裁判全文】
臺灣板橋地方法院交通事件裁定        98年度交聲字第1820號
原處分機關  臺北市交通事件裁決所
異  議  人
即受處分人  甲○○
上列異議人因違反道路交通管理處罰條例案件，對於臺北市交通
事件裁決所九十八年三月十九日所為之北市裁催字第裁二二－Ｃ
00000000號裁決處分（原舉發案號：臺北縣政府警察局
蘆洲分局北縣警交字第Ｃ00000000號）聲明異議，本院
裁定如下：
    主  文
原處分撤銷。
甲○○汽車駕駛人，行經有燈光號誌管制之交岔路口闖紅燈，處
罰鍰新臺幣壹仟捌佰元，並記違規點數參點。
    理  由
一、原處分意旨略以：異議人即受處分人甲○○於民國（下同）
    九十七年十二月十一日二十時五十五分許，騎乘車牌號碼九
    八九－ＤＣＢ號普通重型機車，行經臺北縣蘆洲市○○○路
    ○段與中華街口，因「闖紅燈（左轉）」違規，為臺北縣政
    府警察局蘆洲分局執勤警員以北縣警交字第Ｃ000000
    00號舉發違反道路交通管理事件通知單（下稱舉發通知單
    ）當場攔停舉發，原處分機關遂依道路交通管理處罰條例第
    五十三條第一項、第六十三條第一項第三款（臺北市交通事
    件裁決所北市裁催字第裁二二－Ｃ00000000號違反
    道路交通管理事件裁決書漏載第三款），及違反道路交通管
    理事件統一裁罰基準表之規定，裁處罰鍰新臺幣（下同）四
    千五百元，並記違規點數三點。
二、異議意旨略以：異議人於九十七年十二月十一日二十時五十
    五分許，騎乘車牌號碼九八九－ＤＣＢ號普通重型機車行經
    臺北縣蘆洲市○○路，欲左轉永安南路時，當時燈光號誌仍
    為綠燈，已漸漸閃爍欲轉為紅燈，適有一輛汽車疾駛欲右轉
    永安南路，異議人差點遭擦撞，車上之駕駛人並搖下車窗口
    出穢言後即揚長而去，異議人因此已於路口耽誤些許時間，
    待異議人再行左轉時，至前方五十公尺處即遇警員執行勤務
    ，異議人遂遭攔停，當時負責攔停之警員要求異議人出示行
    、駕照，異議人交付予負責開單警員後，攔車之警員又繼續
    執行勤務，而當時負責開單之警員正在對另一名駕駛開立罰
    單，異議人向開單之警員告知上開情形，該名警員仍逕自開
    立罰單，並稱伊係依法執行，異議人覺得權利受損，便表明
    欲上訴之意，警員卻對異議人稱「找誰來都一樣」，異議人
    遂決定不簽字，警員又稱再加異議人一條「拒簽」，異議人
    前無任何重大違規，也無犯罪前科，為何要受警員如此對待
    ？且當時警員未告知異議人應到案日期，也未寄送罰單予異
    議人，以致拖延至今，造成加重罰鍰之處罰，爰為此聲明異
    議云云。
三、按汽車（包括機器腳踏車）駕駛人，行經有燈光號誌管制之
    交岔路口闖紅燈者，處一千八百元以上五千四百元以下罰鍰
    。又汽車駕駛人有道路交通管理處罰條例第五十三條之情形
    者，除依原條款處罰鍰外，並記違規點數三點。道路交通管
    理處罰條例第五十三條第一項、第六十三條第一項第三款亦
    規定甚明。再按被查獲之駕駛人或行為人為受處分人時，應
    於填記通知單後將通知聯交付該駕駛人或行為人簽名或蓋章
    收受之；拒絕簽章，仍應將通知聯交付該駕駛人或行為人收
    受，並記明其事由及交付之時間；拒絕收受者，應告知其應
    到案時間及處所，並記明事由與告知事項，視為已收受。違
    反道路交通管理事件統一裁罰基準及處理細則第十一條第一
    項第一款亦定有明文。
四、經查：
（一）本件異議人於九十七年十二月十一日二十時五十五分許，
      騎乘車牌號碼九八九－ＤＣＢ號普通重型機車，於行經臺
      北縣蘆洲市○○○路○段、中華街口，欲由中華街口左轉
      永安南路二段時，因「闖紅燈（左轉）」違規，為臺北縣
      政府警察局蘆洲分局執勤警員當場攔停，並填製北縣警交
      字第Ｃ00000000號舉發通知單當場舉發，異議人
      不服舉發，當場拒絕簽收舉發通知單，原處分機關於九十
      八年三月十九日以北市裁催字第裁二二－Ｃ000000
      00號違反道路交通管理事件裁決書（下稱裁決書），依
      道路交通管理處罰條例第五十三條第一項、第六十三條第
      一項第三款及違反道路交通管理事件統一裁罰基準表之規
      定，裁處異議人罰鍰四千五百元，並記違規點數三點。異
      議人於收受上開裁決書後，以交通違規案件陳述書提起異
      議，原處分機關函請舉發單位調查，舉發單位調查後函覆
      ，仍認異議人有於上揭時、地，行經有燈光號誌管制之交
      岔路口紅燈左轉（中華街左轉永安南路二段），其違規屬
      實，異議人於收受上開函件後又提起異議等情，有上開舉
      發通知單、上開裁決書、臺北市交通事件裁決所交通違規
      案件陳述書、臺北縣政府警察局蘆洲分局九十八年五月十
      二日北縣警蘆交裁字第０九八００一六六七二號函、聲明
      異議狀各一件附卷可稽。
（二）按圓形紅燈所顯示之意義其一為車輛面對圓形紅燈表示禁
      止通行，不得超越停止線或進入路口，道路交通標誌標線
      號誌設置規則第二百零六條第五款第一目定有明文；又按
      目前交岔路口已繪設網狀黃線區者，以該範圍視作路口，
      有交通部八十二年四月二十二日交路字第００九八一一號
      函釋意旨參照。經查：
  (1)、證人即本件舉發之臺北縣政府警察局蘆洲分局警員鄭振榮
      就上開違規事實，已於本院訊問時具結證述明確，其證稱
      ：「當時我與另外一名義警蔡宜銘一起值班，地點於中華
      街與永安南路二段路口，我們是站立於永安南路二段路口
      執勤，當時我與義警站在那裡很清楚看見異議人騎乘機車
      紅燈從中華街左轉永安南路，我就請義警將異議人攔下，
      然後我就有告訴他紅燈左轉，並請他出示證件、告發他．
      ．．」、「就是看到異議人紅燈後一直騎過來左轉．．．
      」、「（證人庭呈現場照片、現場圖）（問：從你當時所
      站立的位置看向路口，是哪張照片？）編號四、五的照片
      」、「（問：所以編號四是你正常看過去的位置？）是的
      」、「（問：當時執行時，是否可以看到中華街的停止線
      ？）我看過去的樣子就如照片編號五的樣子，我是站在第
      七格停車位照過去的，正常照法的話，就如照片編號四，
      但相機照起來是有點遠的距離，若用我們肉眼看的話，就
      如照片編號五的樣子，是看不到停止線」、「（問：既然
      看不到中華街的停止線，如何認定異議人是紅燈時穿過停
      止線左轉？）因為在永安南路綠燈的狀態時，異議人才從
      中華街左轉永安南路二段的，所以我就是依據這樣的情形
      認定異議人闖紅燈」、「（問：你看到永安南路變成綠燈
      時，你第一眼看到異議人機車在哪裡？）我看到異議人機
      車時，異議人機車已經在中華街斑馬線上，這時候永安南
      路燈號為綠燈，而且綠燈約有幾秒鐘了」、「當初確實看
      到他確實是在紅燈之後從中華街斑馬線那邊左轉過來」、
      「當時確實是我看到異議人違規後叫義警將異議人機車攔
      下的沒錯」等語（見本院九十八年八月四日訊問筆錄）。
  (2)、按交通違規行為態樣甚多，若全數均以得即時利用之科學
      儀器取得證據，不但所費不貲，亦有實際執行上之困難，
      且依現有交通法規，並未就舉發交通違規行為，僅限於有
      科學儀器所採證據為證，而摒除單憑執法人員舉發之相關
      規定，此觀之道路交通管理處罰條例第七條、第七條之一
      、第七條之二規定甚明，而本件之「駕車行經有燈光號誌
      管制之交岔路口闖紅燈」違規，即屬此不限於須以科學儀
      器所採證據為證者。且交通案件所需之舉證狀態均稍縱即
      逝，除有恰好為警員拍照存證外，事後均無法還原現場狀
      態，故舉發當時現場之執勤警員自屬交通案件之重要證人
      。再參酌警員執行公務時，本身即受有行政懲處責任之監
      督，其到庭具結作證，更係以刑事責任擔保其證言之真實
      性，本件舉發警員既已到庭證述如上，證人與異議人間亦
      無任何嫌隙，當不至甘冒涉犯偽證罪之風險，僅為罰鍰處
      分即蓄意構陷異議人，且證人鄭振榮前開證言，並查無顯
      著瑕疵或與事實不符之處，亦無任何證據足資懷疑證人鄭
      振榮有何捏造事實違法取締之不法情事，是證人所為之上
      開證詞應值採信。
  (3)、雖證人鄭振榮舉發異議人違規時，所站立之位置無法看到
      中華街口之停止線等情，業經證人鄭振榮證述如上，然證
      人鄭振榮已明確證述其看到異議人機車時，異議人機車已
      經在中華街斑馬線上，這時候永安南路燈號為綠燈，而且
      綠燈約有幾秒鐘了等語，而依現場道路環境觀之，臺北縣
      蘆洲市○○街口之斑馬線距路口停止線雖尚有一段距離，
      但距離另一側之中華街口與永安南路二段路口所繪設有黃
      色網狀線區域，亦有相當一段距離，執勤警員執勤時所站
      立之位置確可清楚辨識該路口黃色網狀線範圍車輛行進之
      狀態，此觀證人提出之現場環境照片六張自明。是證人鄭
      振榮看見異議人機車時，該機車雖已在停止線前方之斑馬
      線上，而無從確認其是否係在紅燈後始越過停止線，但斯
      時該車既在斑馬線上，顯尚未進入已繪設網狀黃線區○○
      路口，而此時燈號既已轉換為紅燈，異議人依規定即不得
      再行前行進入已繪設網狀黃線區○○路口。又異議人自承
      其左轉時，燈光號誌已漸漸閃爍欲轉為紅燈等語，是若確
      如異議人所辯稱因其左轉時，遇一輛汽車欲右轉，因而耽
      擱一點時間，待該車右轉後，異議人始繼續左轉等情，則
      異議人當時既知其路口號誌已欲轉為紅燈，又因等待另一
      車輛而中斷其左轉之行為，致尚未到達路口範圍，故其再
      為繼續左轉進入路口時，自應注意當時燈光號誌是否已轉
      換為紅燈，而不應貿然繼續左轉前行進入路口。從而，縱
      認異議人於中華街口燈光號誌為綠燈時，已騎乘上開車輛
      越過停止線，然尚未進入路口範圍，至中華街口之燈光號
      誌為紅燈時，始騎乘車輛由中華街口之斑馬線進入黃色網
      狀線之路口範圍，揆諸前揭說明，異議人於面對圓形紅燈
      時仍騎乘車輛進入路口，顯將危害其餘用路人之安全，確
      屬闖紅燈之違規無誤。異議人前開所辯，尚非可採。
（三）至異議人另辯稱伊當場拒簽舉發通知單，舉發警員卻未當
      場告知異議人應到案日期，亦未將舉發通知單寄送予異議
      人收受，以致異議人未及時陳述意見而經裁處高額罰鍰，
      異議人對此不服等語。經查，本件舉發通知單上之「收受
      通知聯者簽章」欄上清楚可見「拒簽」之記載，雖該「拒
      簽」二字之外尚有其他文字註記，然其餘文字部分僅可辨
      識「已當場告知駕駛人違規事實」及「拒簽收」等文字，
      有上開舉發通知單一紙在卷可佐，且經向原舉發單位及原
      處分機關查詢後，上開單位留存之舉發通知單上，亦僅可
      辨識上開文字，其餘之文字註記均因字跡過淡及遭其他文
      字或戳印覆蓋而無法辨識，有電話紀錄查詢表二紙在卷可
      參。揆諸前揭說明，異議人於遭舉發當時既拒絕簽章亦拒
      絕收受舉發通知單，而本件舉發通知單上之文字註記又無
      法明確辨識是否有記明應到案時間及處所，是並無證據證
      明本件舉發之警員於舉發異議人當時，有告知異議人應到
      案時間及處所，自難認異議人已依法視為收受舉發通知單
      。從而，異議人此部分所辯，尚非無據。
五、綜上所述，本件異議人騎乘上開普通重型機車於上揭時、地
    ，確有「駕車行經有燈光號誌管制之交岔路口闖紅燈」之違
    規事實，固堪認定，惟本件並無從證明異議人已依法視為收
    受舉發通知單，故異議人是否確實知悉應到案時間及處所，
    而能及時於應到案日期前繳納罰鍰或向原處分機關陳述意見
    ，尚非無疑，原處分機關未予詳查，逕予裁處異議人最高額
    罰鍰，尚非適法。原處分機關之裁決既有上開違誤，自應由
    本院撤銷原處分機關之裁處，依道路交通管理處罰條例第五
    十三條第一項、第六十三條第一項第三款及違反道路交通管
    理事件統一裁罰基準表之規定，改處異議人罰鍰一千八百元
    ，並記違規點數三點，以資適法。
六、據上論斷，應依道路交通案件處理辦法第二十條前段，裁定
    如主文。
中    華    民    國    98    年    8     月    20    日
                  交通法庭    法  官  白光華
以上正本證明與原本無異。
如不服本裁定，應於送達後五日內，敘明理由向本院提出抗告狀。
                              書記官  莊川億
中    華    民    國    98    年    8     月    20    日


司法院資訊處製作；財團法人民間司法改革基金會備份。
